臺灣高等法院民事判決　　　　　　　　　 92年度上字第713號
　　上　訴　人　力章企業股份有限公司
　　法定代理人　庚○○
　　上　訴　人　嘉新食品化纖股份有限公司
　　法定代理人　甲○○○
　　共　　　同
　　訴訟代理人　紀鎮南律師
　　　　　　　　乙○○
　　被上訴人　　辛○○
　　　　　　　　己○○
　　　　　　　　戊○○
　　上　一　人
　　訴訟代理人　鄭昱廷律師
　　複代理人　　莊佳樺律師
　　被上訴人　　壬○○
　　訴訟代理人　莊佳樺律師
　　　　　　　　張家豪律師
上列當事人間回復原狀事件，上訴人對於中華民國92年6月18日
臺灣臺北地方法院88年度重訴字第79號第一審判決提起上訴，經
本院於96年1月16日言詞辯論終結，判決如下：
    主  文
原判決關於命上訴人力章企業股份有限公司給付被上訴人辛○○
之金額超過新台幣（下同）壹仟參佰貳拾元之本息；給付被上訴
人己○○之金額超過壹萬肆仟參佰零捌元之本息；給付被上訴人
戊○○之金額超過貳拾肆萬柒仟玖佰柒拾捌元之本息；關於命上
訴人嘉新食品化纖股份有限公司給付被上訴人壬○○之金額超過
貳拾玖萬伍仟肆佰伍拾參元之本息部分，暨各該部分假執行之宣
告及訴訟費用之裁判（確定部分除外）均廢棄。
上開廢棄部分，被上訴人辛○○、己○○、戊○○、壬○○在第
一審之訴及假執行之聲請均駁回。
第一、二審訴訟費用由被上訴人辛○○、己○○各負擔十分之一
、被上訴人戊○○、壬○○各負擔十分之四。
    事  實
甲、上訴人方面：
壹、聲明：
一、原判決關於命上訴人力章企業股份有限公司（下稱力章公司
    ）給付被上訴人辛○○之金額超過新臺幣（下同）1,320元
    之本息部分；給付被上訴人己○○之金額超過14,308元之本
    息部分；給付被上訴人戊○○之金額超過247,978元本息部
    分，暨各該部分假執行之宣告均廢棄。
二、原判決關於命上訴人嘉新食品化纖股份有限公司（下稱嘉新
    公司）給付被上訴人壬○○之金額超過295,453元之本息部
    分，暨該部分假執行之宣告均廢棄。
三、上開第1、2項廢棄部分，被上訴人辛○○、己○○、戊○○
    、壬○○在第一審之訴及假執行之聲請均駁回。
貳、陳述：除與原判決記載相同者外，補稱略以：
一、有關按鍵門鎖之瑕疵給付部分，原審採用財團法人企業技術
    鑑定委員會（下稱技術鑑定委員會）之鑑定意見，認定上訴
    人應賠償補正費用28,000元，顯然偏高，依台北市建築師公
    會91年8月8日91 (12)鑑字第0755號鑑定報告、台灣省土木
    技師公會（下稱土木技師公會）鑑定報告及鑑定意見，表示
    力霸山河系爭大門所裝設之日本進口SHOWA牌PASS LOCK型號
    LK-M LL-05C機械式密按鍵式門鎖，分別建議賠償金額為每
    戶1,000元、1,200元，上訴人同意賠償被上訴人各1,200元
    。
二、有關屋內有交叉樑部分：
（一）依技術鑑定委員會鑑定認為屋內交叉樑瑕疵，會減損建物
      總價22％至25％，與技師公會鑑定認為無此項缺失，即房
      屋價值無減損，相差甚遠，其會勘鑑定人員均無建築、土
      木或結構技師專業資格與背景，且無鑑定建物室內有交叉
      樑對建物價值減損程度之專業與經驗，復未進行市場訪價
      ，更未提出減損價額之依據，所為鑑定，自不足採。
（二）據臺灣省建築師公會臺北縣辦事處以市場買賣比較法為評
      估依據，鑑定結果「……平均每坪價差約新台幣柒千元，
      尚屬合理」，自屬客觀、有據，上訴人同意按此計算標準
      給付戊○○190,750元、壬○○247,940元。
三、原判決命力章公司應賠償戊○○有關火警感知器、機械式門
    鎖、屋內有交叉樑、廚房未做門止器、木地板凹陷部分金額
    合計實為989,005元，而判決主文記載相關賠償金額為
    1,030,428元，超過41,423元部分，係屬訴外裁判，應不予
    准許。
、證據：除援用原審提出者外，補提建築改良物所有權狀、建
    築物改良登記簿及區分所有建物共同使用部分附表、臺灣板
    橋地方法院88年度訴字第1082號、91年度易更字第2號、88
    年度易字第491號刑事判決、臺灣臺北地方法院87年度重訴
    字第956號、93年度簡上字第369號、88年度重訴字第2676號
    民事判決及確定證明書、92年度北簡字第11110號宣示判決
    筆錄、收據、平面圖及照片、本院92年度上易字第2891號、
    90年度上易字第2357號刑事判決為證，並聲請訊問證人技術
    鑑定委員會鑑定人員癸○○、丙○○、高文宗、吳怡珩、劉
    家弘，並聲請鑑定系爭建物因屋內有交叉樑致使屋內天花板
    淨高度由245公分降至220公分，是否會減損建物之使用價值
    。
乙、被上訴人方面：
壹、被上訴人辛○○、己○○未作何聲明或陳述。
貳、被上訴人戊○○、壬○○部分：
一、聲明：上訴駁回。
二、陳述：除與原判決記載相同者外，補稱略以：
（一）依據技師公會及鑑定委員會之鑑定報告結果皆認定被上訴
      人所購建物玄關大門之門鎖，並非採電腦裝置IC卡片，而
      是機械式按鍵號碼鎖，上訴人就此部分，違反買賣契約，
      應負瑕疵擔保之責。
（二）兩造買賣契約既未約定建商得變更設計之辦理方式，顯見
      建商負有依已核准之建築執照及施工圖說施工之義務，不
      容上訴人任意變更設計。退言之，消費者欲要求變更設計
      ，尚需在一定期限內徵得建商同意方得為之，豈有容認建
      商得不需經買受人同意即任意變更設計。
（三）鑑定人丁○○證稱台北縣建商所推出之個案，幾無屋內有
      交叉樑之情況，顯證交叉樑對消費者購屋意願確有極大影
      響，且將導致房屋之售價遠低於一般正常價格，戊○○原
      有意轉售房屋，即因交叉樑造成賣價相差100多萬元，至
      今無法出售。
（四）丁○○謂平均每坪差約7,000元應屬合理，所依據者為上
      訴人於88、89年間與其他購屋住戶之交易價格，而上訴人
      於本案有利害關係，又系爭房屋係在80年簽訂買賣契約，
      至86年間交屋，而鑑定報告所依據資料則為88、89年之交
      易價格，較80年間之房價為低，則鑑定人片面援引上開資
      料，已失公正。
（五）退萬步言，縱上訴人主張88、89年間因交叉樑影響房價之
      差異每坪為7,000元為真，則換算為百分比，約每坪減少
      4. 5％，被上訴人壬○○80年間購買房屋總價為7,900,
      000元，按比例計算，因房屋有交叉樑而致屋價減損之金
      額至少有355,500元，而被上訴人戊○○80年間購買房屋
      總價為6,280,000元，房價因此減損之金額至少有282,
      600元。
（六）系爭房屋因採用交叉樑設計，致影響房屋構造，兩造原約
      定為ＳＲＣ構造，交屋時卻有結構部分樑未採用SRP構造
      及房屋高度不足之瑕疵，原審判決如認為被上訴人確實因
      此受損害，縱被上訴人無法證明損害金額或證明顯有重大
      困難，原審法院應依民事訴訟法第222條第2項規定斟酌一
      切狀況定損害之金額，原判決顯有違誤。
三、證據：除援用原審提出者外，補提臺灣板橋地檢署檢察官87
    年度字第16219、17758號起訴書、技術鑑定委會簡介、台北
    市舉辦公共工程對合法建築及農作改良物拆遷補償暨違章建
    築處理辦法、最高法院87年度台上字第2354號民事判決、本
    院93年度重上更(一)字第92號民事判決為證，並聲請訊問證人
    即台灣省建築師公會台北辦事處鑑定人丁○○。
丙、本院依職權向臺北縣政府函調80中建字第1074 號建造執照
    （86中使字第362號使用執照）建造案卷，並向臺灣臺北地
    方法院調閱87年度重訴字第856號民事案卷。
    理  由
一、被上訴人辛○○、己○○經合法通知，未於言詞辯論期日到
    場，核無民事訴訟法第386條所列各款情形之一，爰依上訴
    人之聲請，由其一造辯論而為判決，合先敘明。
二、被上訴人起訴主張：辛○○、己○○、戊○○分別向力章公
    司購買坐落台北縣中和市「力霸山河」大廈房地（購買時間
    、房地門牌、地號、價款如原審判決附表伍(二)所示，原審判
    決附表下稱附表）；壬○○則向嘉新公司購買上開大廈房地
    （購買時間、房地門牌、地號、價款如附表伍(三)所示）。86
    年6月間，上訴人陸續交屋後，被上訴人即發現房屋與預售
    廣告及兩造買賣契約所載之給付內容嚴重不符，竟各有如原
    審判決附表陸所示之重大瑕疵，被上訴人即以電話通知上訴
    人，並促請更正及修補，詎上訴人均置之不理等情，爰依修
    正前民法第227條、類推適用第226條賠償責任及第360條之
    規定，求為擇一判決力章公司應分別賠償辛○○、己○○、
    戊○○於原判決主文所命給付金額中依序超過1,320元本息
    、14, 308元本息、247,978元本息部分；嘉新公司應賠償壬
    ○○於原判決主文所命給付金額中超過295,453元本息（原
    審判決力章公司應分別給付辛○○、己○○、戊○○如附表
    壹 (2)所示之金額及利息；嘉新公司應給付壬○○如附表壹
    (3) 所示之金額及利息，駁回被上訴人其餘之訴。上訴人就
    原判決有關機械式按鍵門鎖及屋內交叉樑瑕疵提起上訴，嗣
    就門鎖部分同意給付1,200元，至於房屋交叉樑部分，同意
    給付戊○○190,750元、壬○○247,940元，故減縮聲明僅就
    命給付辛○○之金額超過1,320元《門鎖1,200元、廚房門止
    器120元》之本息部分；給付己○○之金額超過14, 308元《
    門鎖1,200元、廚房門止器120元、火警感知器10,848元、浴
    廚隔牆未到頂640元、廚房天花板維修口1,500元》之本息部
    分；給付戊○○之金額超過247,978元《門鎖1200元、廚房
    門止器120元、火警感知器10,848元、屋內有交叉樑190,750
    元、木地板凹陷45,060元》本息部分；給付壬○○之金額超
    過295,453元《門鎖1,200元、廚房門止器120元、屋內有交
    叉樑247,940元、木地板凹陷26,193元、門無法靠牆20,000
    元》之本息部提起上訴，其餘部分《即雙括弧內金額》及被
    上訴人就其敗訴未上訴部分均告確定。）
三、上訴人則以：其所興建之力霸山河大廈，係應台北縣政府工
    務局委託中華民國建築學會審查結果，認須增建交叉樑以補
    強樓板剪力，係為結構安全而設，業經臺北縣政府工務局發
    給使用執照，並非瑕疵。再者，上訴人裝設之機械式門鎖係
    市面上通稱電腦按鍵式門鎖型式之一，給付亦無瑕疵。又依
    台北市建築師公會及土木技師公會鑑定結果，機械式門鎖補
    貼價格為1,000元或1,200元，房屋交叉樑部分，每坪減損價
    值為7,000元，上訴人同意依此標準賠償被上訴人，原審判
    決就該二部分所認定賠償金額實嫌過高等語，資為抗辯。
四、兩造不爭執之事實：
（一）兩造成立買賣時間、買賣標的及價金如附表伍(二)、(三)所示
      ，系爭房屋已於86年間完工交屋。
（二）上訴人於系爭房屋所裝設之玄關大門門鎖為日本進口SHOW
      A牌PASS LOCK型號LK-MLL-05C按鍵式密碼鎖。
（三）系爭大廈係79年9月26日向台北縣政府工務局申請掛號審
      查建築執照圖說，80年8月6日取得建造執照之建築物，其
      送審核准建築執照圖之柱、樑剖面構材為鋼骨鋼筋混凝土
      ，80年9 月2日至同年12月16日原結構外審相關圖面，經
      審查機構之中華民國建築學會准予通過。嗣被告於81年7
      月4日自行送審變更結構設計，變更設計項目主要是「樑
      皆採鋼樑」、「樑不採合成樑設計（即SRC樑）」、「地
      面以上大樓總質量減為變更前之百分85」，經審查機構中
      華民國建築學會於81年8月14日准予通過，其審查意見與
      建議為「樓板剪力較大區域，請使用較確實可靠之剪力傳
      遞設計（即需設置交叉樑）」並「請改善樓板剪力較高區
      域之交叉樑與柱接頭處之細節」。
（四）戊○○、壬○○所購房屋，因上訴人於簽約後變更設計，
      致室內有交叉樑。
五、本件兩造之爭點厥為：（一）使用機械式按鍵門鎖是否為構
    成不完全給付？其損害金額應為若干？（二）戊○○、壬○
    ○所購房屋內有交叉樑是否為不完全給付？其損害賠償金額
    應為若干？經查：
（一）關於機械式按鍵門鎖部分：
  1.查壬○○主張其所購買如附表伍 (3)之房地，原係與穆永寧
    於80年10月4日共同向嘉新公司購買，而後為將房屋所有權
    登記為壬○○名義，應嘉新公司之請求，另與嘉新公司簽訂
    買賣契約一節，業提出嘉新公司與其2人之力霸山河大廈房
    地買賣契約書、與壬○○之不動產買賣契約書各1件為證（
    外放證物卷），復為嘉新公司所不否認，是壬○○主張此乃
    方便辦理過戶所為之權宜之計，應為可採。則壬○○雖另與
    嘉新公司簽訂不動產買賣契約，惟其締約時之真意應為概括
    承受穆永寧嘉新公司上開房地買賣契約所生之權利義務，縱
    兩造不動產買賣契約第15條有：「本契約所載房屋係現有成
    屋，買賣係按現有一切狀況交屋，甲方（即壬○○）對本棟
    房屋公共設施及附設可供游泳使用之設備等場所，（游泳池
    並無執照），甲方均有充分了解，嗣後不得再有任何主張或
    瑕疵向乙方（即嘉新公司）提出任何要求補償等異議。」之
    約定，嘉新公司仍不得以此主張免除其依上開房地買賣契約
    對壬○○應負之義務，合先敘明。
  2.依兩造力霸山河大廈房地買賣契約書附件 (2)力霸山河大廈
    建材設備有關門窗：「 (2)玄關：各戶玄關大門採用豪華金
    屬子母門及電腦按鍵式門鎖並附防盜貓眼及防盜鍊」，而上
    訴人係裝機械式門鎖，經原審現場勘驗屬實，有勘驗筆錄及
    現場照片附卷可稽（見原審卷一第194-196頁、第201-203頁
    ）。上訴人雖不否認所裝設之門鎖為機械式門鎖，惟辯稱係
    市面上通稱電腦按鍵式門鎖型式之一，其功能及型態並無差
    別，且價格較高等語，惟此部分經土木技師公會及台北市建
    築師公會鑑定結果，均認上訴人裝設日本進口SHOWA牌PASS
    LOCK型號LK-MLL-05C按鍵式密碼鎖，與契約約定之「電腦按
    鍵式門鎖」規格不符（見外放鑑定證物卷宗、原審卷三第
    132頁），足認上訴人並未依買賣契約約定於系爭房屋之玄
    關大門安裝電腦按鍵門鎖，被上訴人主張上訴人之給付有瑕
    疵且為不完全給付，尚無不合。
  3.按債務人不為給付或不為完全之給付者，債權人得聲請法院
    強制執行，並得請求損害賠償，修正前民法第227條定有明
    文。被上訴人主張此部分上訴人分別賠償被上訴人各
    65,000元，其中所列電腦按鍵式門鎖市價為28,500元，固據
    提出工料分析估價表供參（原審卷一第332至339頁），然該
    估價表乃被上訴人單方製作，上訴人亦否認為真正，尚非可
    採。而另案臺灣臺北地方法院87年度重訴字第956號回復原
    狀等事件同為力霸山河大廈之住戶黃壽楠等囑託技術鑑定委
    員會就此部分所為鑑定意見，固認由住戶委請五金廠商來施
    作電腦按鍵式門鎖，須考慮實際應支付補正費用，就以施作
    一般國內產品即瑋豪ＡＣ－２６６Ｃ電腦按鍵式門鎖（含施
    工費用），約為28,000元（見原審卷 (三)第126頁）。依被
    上訴人所提另案臺灣臺北地方法院88年度重訴字第2676號委
    請台灣省結構技師公會鑑定結果則表示系爭房屋所用機械按
    鍵門鎖價錢每組9,150元，力霸湖濱大廈所用電腦按鍵門鎖
    價錢每組9,400元，力霸倫敦城87年1月15日定訂購合約所用
    日本進口ALPHA型號9022電腦按鍵門鎖價錢每組6,200元，前
    述第1項機械按鍵門鎖與第2項電腦按鍵式門鎖價錢每組相差
    250元，由第三項可知電腦按鍵門鎖價錢有越來越便宜之趨
    勢，建議更換日本進口ALPHA型號9022電腦按鍵門鎖，以符
    合契約書之規定，如不願意更換電腦安裝門鎖時，建議發給
    每組1,000元之補正費用（原審卷二第137頁）；又據台北市
    建築師公會91年8月8日91(12)鑑字第0755號鑑定報告，研判
    各系爭大門所裝設之日本進口SHOWA牌PASS LOCK型號LK-MLL
    -05C機械式密按鍵式門鎖，雖使用功能與電子式密碼按鍵門
    鎖差異不大，惟其構造與買賣契約書所定仍屬有間，宜以每
    組1,200元（含施工費）作合理之補償或依合約更換（見上
    開鑑定卷第14頁）。本件被上訴人所裝設機械按鍵式門鎖雖
    與契約約定之電腦按鍵式門鎖不符，被上訴人自陳業經催告
    上訴人補正卻遭拒絕，請求金錢損害賠償，上訴人就此並未
    爭執亦表願以金錢補償之，再參之被上訴人已受領使用迄今
    ，所受損害應為二者之價差，鑑定委員會認定結果尚不足採
    ，被上訴人請求重新更換電腦按鍵式門鎖之費用，洵非有據
    。則上訴人同意賠償金額為每戶1,200元，尚屬相當，被上
    訴人就此部分之請求為有理由，逾此範圍之請求則無理由。
（二）系爭房屋內存有交叉樑是否為瑕疵？因此瑕疵所受損害為
      何？
　1.戊○○、壬○○主張力章公司、嘉新公司出售系爭不動產時
    ，並未告知屋內有交叉樑，且售價與一般正常價格無異，詎
    被告等交屋時竟有交叉樑橫置其上之事實，經原審勘驗屬實
    ，有勘驗筆錄及現場照片在卷可稽（見原審卷一第201頁反
    面、第202頁、第208頁），上訴人就此亦不爭執，堪信為真
    。
  2.上訴人雖辯稱交叉樑係應台北縣政府工務局委託中華民國建
    築學會審查結果，認須增建交叉樑以補強樓板剪力，乃為結
    構安全而設，不得謂有瑕疵云云。然查兩造於80年9、10月
    間簽訂系爭買賣契約前，經主管機關審查核准之圖說，並無
    上開交叉樑之設計，亦為兩造所是認，上開交叉樑之設計，
    係因系爭大廈之高度達109.3公尺，且地下開挖4層之特殊結
    構，經臺北縣政府工務局委請中華民國建築學會審查結構，
    該會於81年7月13日、23日分別召開審查會議，認該大廈樓
    板剪力較大區域，請使用較確實可靠之剪力傳遞設計，改善
    樓板剪力較高區域之交叉樑與柱接頭處之細節，並表示審查
    會中委員所提各項修正意見，設計者應修正及補充於設計圖
    及計算書中，嗣上訴人申請建照執照變更設計，並據前開審
    查建議建造上開大廈，於興建完成後經臺北縣政府工務局核
    發使用執照，有上訴人提出之力霸山河大廈結構審查意見書
    、臺北縣政府工務局使用執照為憑（見原審卷一第71頁、卷
    二第236-241頁）。而戊○○、壬○○所購房屋，因上訴人
    於簽約後變更設計，致室內有交叉樑一節，復為兩造所不爭
    執，則其等房地買賣契約第5條第1項固約定：「本契約買賣
    房屋之施工標準，依照主管建築機關核准之圖說為準」，然
    於締約時，主管機關係核准無交叉樑設計之圖說，並核發建
    造執照，被上訴人自當合理期待上訴人興建房屋應按簽約時
    經主管建築機關核准，無交叉樑之圖說施工。兩造就上開買
    賣契約第5條第1項約定之合意，應係上訴人須按簽約時主管
    建築機關核准之圖說為施工依據，難認該約定包括簽約後所
    為變更設計之圖說在內。再者，就消費者而言，實無從知悉
    簽約時經主管機關核准之圖說嗣後有變更之可能，上訴人為
    從事建築之專業，自應於訂約時向被上訴人說明，否則被上
    訴人於未受告知之情形下，即難預料經主管機關核准之圖說
    嗣後變更，致所購買之房屋變更設計為室內有橫樑之情況，
    自不能任令被上訴人承擔嗣後變更設計之危險。何況，依上
    開中華民國建築學會審查意見所示，此變更設計係因系爭大
    廈原設計之建築結構強度中，就樓板剪力承受能力不足所致
    ，可見係可歸責於上訴人，亦難以係因結構安全所需，即認
    為增設交叉樑，並無違約。
  3.上訴人復辯稱系爭契約除第5條第2項外，並未約定變更設計
    須經被上訴人同意等語。查系爭契約第5條第2項固規定：「
    如甲方（即被上訴人）要求在其訂購之房屋內部變更設計，
    須以不影響其他房屋結構及安全與外觀者，並須先徵得乙方
    （即上訴人）同意方得施工……」等語，在規範買方即被上
    訴人欲在室內變更設計時之程序，並未就賣方即上訴人變更
    設計為約定，不能因此即認出賣人方面得自行變更設計。
  4.上訴人雖提出土木技師公會之鑑定報告，認系爭大廈有交叉
    樑設計之室內淨高度符合法規及契約書之規定，並無缺失（
    原審卷二第138頁），然該報告並未慮及交叉樑之變更設計
    係發生於簽約後，且未經被上訴人知悉及同意，核與買賣契
    約之約定不符，是上訴人援引該鑑定報告為證，尚非可採。
    而交叉樑設計，足以影響觀瞻，減損交易價值，依通常交易
    觀念，已不完全具備依兩造約定所應具有之價值、效用，係
    屬無法補正之瑕疵，為不完全給付。戊○○、壬○○自得依
    修正前民法第227條之規定，類推適用民法第226條第2項之
    規定，請求上訴人負損害賠償責任
  5.按法院固得就鑑定人依其特別知識觀察事實，加以判斷而陳
    述之鑑定意見，依自由心證為判斷事實真偽之依據，然就證
    人證言之可採與否，書證之證據力如何，則應踐行調查證據
    之程序而後定其取捨。不得一任鑑定人依其一己之意思，自
    行判斷。倘法院不問其取捨之理由如何，全盤採用鑑定結論
    為裁判之依據，不啻將法院採證認事之職權行使委諸鑑定人
    ，與鑑定僅為一種調查證據之方法之趣旨，殊有違背（最高
    法院79年台上字第540號判例參照）。原審囑託技術鑑定委
    員會鑑定結果，認依中永和房屋市場銷售行情，房屋室內有
    交叉樑瑕疵，會減損建物總價值22~25％，有該會88年9月10
    日鑑估字第T09010號鑑定報告書及92年2月7日（92）北技
    字第01001號函在卷可稽（原審卷四第346頁）。惟該鑑定報
    告之鑑定人丙○○於本院證稱：伊為四海工專機械工程科畢
    業，價格比較如何出來學理沒有根據，對於住戶所產生之影
    響，如何將主觀變為客觀化，伊並無依據；22~25％結論伊
    不知情，對於中永和房屋銷售行情，伊也不知情，並未鑑定
    過交叉樑之案件。另一鑑定人闕嘉誠亦證稱：伊為中原大學
    工業工程系畢業，主修工業工程，交叉樑部分，伊參考附近
    市場交易資料，資料未附在鑑定報告裡，中永和那一帶沒有
    交叉樑的資料，伊也沒有辦法確定有無交叉樑之情形，因市
    場無法確定，故伊採用預售之單價作減損之比例，也就是修
    飾交叉樑使其看不到之成本計算，伊等去調閱預售屋當時之
    價格，鑑定時沒有訪價，預售屋之行情表有無交叉樑伊不知
    道；房屋減損22~25％是以輕鋼架作改善之費用，且如此施
    工將減少房屋高度，會產生壓迫感，並參考臺北市房屋價格
    評減表應用須知評估重置成本單價即以相仿的材料回復；除
    本社區外，伊未辦過交叉樑之鑑定等語（見本院卷二第3-20
    頁）。足見技術鑑定委員會之鑑定人員並不具備鑑定系爭交
    叉樑瑕疵及損害額之專業知識及能力，其所鑑定出之損害額
    並未經調查，亦無客觀資料為根據，僅憑其主觀認知任為判
    斷，是該鑑定結果無從採為本件之證據。戊○○依據該鑑定
    結果主張力章公司應賠償904,977元、壬○○主張嘉新公司
    應賠償1,138,426元云云，尚不足採。
  6.據本院囑託臺灣省建築師公會臺北縣辦事處鑑定結果認為：
    經測量交叉樑位置之屋內高度，符合建築技術規則”居室淨
    高大於210公分”之規定，其空間尚難謂造成無法使用之情
    形，故就房屋價值之減損並無判斷標準，惟若依上訴人提供
    之有無交叉樑房屋實際交易價差為依據，平均每坪價差約
    7,000元，尚屬合理，此有93年12月8日台建師北鑑字第381
    號鑑定（估）報告書可憑（證物外放），該鑑定報告之鑑定
    人丁○○具建築師資格，據其到庭陳稱：其所作鑑定內容是
    依據學界學理，建築辭典是主要依據，因房地產價格是市場
    機制，房屋內有交叉樑是否賣得出去，要看個人喜好，上訴
    人提供市場交易情況，可證明房屋在有交叉樑及沒有交叉樑
    之市場差價是7,000元，所以其判斷此為合理的價差等語（
    本院卷四第19頁），被上訴人雖稱鑑定報告所依據資料為88
    、89年之交易價格，較80年間之房價低，戊○○欲轉售系爭
    房屋，即因交叉樑產生價差100多萬元等語，然鑑定報告係
    依據同一期間同大廈中有無交叉樑房屋之平均價差，被上訴
    人並未說明80年至89年間房價波動情形，且縱房屋成交價格
    低於被上訴人購買價格，亦有可能其他原因所致，被上訴人
    既未能就前後價格降低是因交叉樑所致及戊○○欲轉手時可
    能受損百餘萬元舉證以實其說，復自承價差是考量房屋整體
    而得，自不足為有利之認定，應認其鑑定結果即系爭房屋有
    無交叉樑每坪價差7,000元，堪可採用。
  7.上訴人主張戊○○所購房屋為27.25坪，壬○○所購房屋為
    35.43坪，為其二人所不爭執，依上開價差計算房屋減損價
    值，戊○○部分所受損害為190,750元（7,000元×27.25坪
    ＝190,750元），壬○○部分則為247,940元（7,000元×
    35.42 坪＝247,940元），上訴人業表同意按此金額給付，
    被上訴人逾此部分之請求則屬無據。
六、綜上所述，依修正前民法第227條之規定，辛○○、己○○
    請求力章公司給付門鎖之損害賠償1,200元；戊○○請求力
    章公司給付門鎖之損害賠償1,200元、交叉樑損害賠償
    190750元；壬○○請求嘉新公司給付門鎖之損害賠償1,200
    元、交叉樑損害賠償247,940元及均自起訴狀繕本送達翌日
    88 年1月12日起至清償日止，按週年利率5％計算利息，為
    有理由，超過上開應准許部分，為無理由。原審判決主文命
    力章公司給付辛○○超過1,320元（含未上訴之門鎖1,200元
    、廚房門止器120元）之本息；給付己○○超過14,308元（
    含未上訴之門鎖1,200元、廚房門止器120元、火警感知器
    10,848 元、浴廚隔牆未到頂640元、廚房天花板維修口
    1,500元）之本息；給付戊○○超過247,978元（含未上訴之
    門鎖1200元、廚房門止器120元、火警感知器10,848元、屋
    內有交叉樑190,750元、木地板凹陷45,060元）之本息；嘉
    新公司給付壬○○超過295,453元（含未上訴之門鎖1,200元
    、廚房門止器120元、屋內有交叉樑247,940元、木地板凹陷
    26,193元、門無法靠牆20,000元）之本息，並為假執行之宣
    告，自有未洽。上訴意旨指摘原判決此部分不當，求予廢棄
    改判，為有理由，自應由本院予以廢棄改判，如主文第2項
    所示。至於上開應准許部分（已確定部分除外），原審判命
    上訴人給付，並為假執行之宣告，核無不合，上訴意旨，就
    此部分，仍執陳詞，指摘原判決不當，聲明廢棄，為無理由
    ，應予駁回。
七、另被上訴人辯稱系爭房屋確有結構部分樑未採用SRＣ構造及
    房屋高度不足之瑕疵，則被上訴人請求損害賠償亦屬有理一
    節，惟查原審判決就此部分為上訴人勝訴之判決，被上訴人
    並未提起上訴或附帶上訴，即未繫屬於本院，則被上訴人上
    開所辯，殊非本院所得審究之事由，附此敘明。
八、據上論結，本件上訴為有理由。依民事訴訟法第463條、第
    385條第1項、第450條、第78條，判決如主文。
中　　華　　民　　國　　96　　年　　1 　　月　　30　　日
                    民事第九庭
                        審判長法　官 黃熙嫣
　　　　　　　　　　　　　  　法　官 楊力進
　　　　　　　　　　　　　　  法　官 陳玉完
正本係照原本作成。
上訴人不得上訴。
被上訴人如不服本判決，應於收受送達後20日內向本院提出上訴
書狀，其未表明上訴理由者，應於提出上訴後20日內向本院補提
理由書狀（均須按他造當事人之人數附繕本）上訴時應提出委任
律師或具有律師資格之人之委任狀；委任有律師資格者，另應附
具律師資格證書及釋明委任人與受任人有民事訴訟法第466條之1
第1項但書或第2項（詳附註）所定關係之釋明文書影本。
中　　華　　民　　國　　96　　年　　1 　　月　　31　　日
　　　　　　　　　　　　　　　書記官  鎖瑞嶺
附註：
民事訴訟法第466條之1（第1項、第2項）：
對於第二審判決上訴，上訴人應委任律師為訴訟代理人。但上訴
人或其他法定代理人具有律師資格者，不在此限。
上訴人之配偶、三親等內之血親、二親等內之姻親，或上訴人為
法人、中央或地方機關時，其所屬專任人員具有律師資格並經法
院認為適當者，亦得為第三審訴訟代理人。
